臺灣桃園地方法院民事裁定　　　　　110年度司家聲字第305號
聲　請　人　楊劉義　
代　理　人　魏雯祈律師
代　理　人　吳佳真律師
相　對　人　楊明華　
相　對　人　楊秋香　
相　對　人　楊秋桂　


相　對　人　楊秋祝　
相　對　人　楊秋月　
相　對　人　楊來錦　
相　對　人　楊秋娥　
上列當事人間請求分割遺產等事件，聲請人聲請確定訴訟費用額
，本院裁定如下：
    主    文
相對人楊明華、楊秋香、楊秋桂、楊秋祝、楊秋月、楊來錦、楊
秋娥應各給付聲請人楊劉義之訴訟費用額確定如附表二所示，並
自本裁定送達翌日起至清償日止，按週年利率百分之五計算之利
息。
    理    由
一、本件聲請意旨略以：聲請人與相對人間請求分割遺產等事件
    ，業經鈞院107 年度重家繼訴更一字第1 號民事判決，後經
    臺灣高等法院以109 年度重家上字第93號民事判決確定，並
    依第一審判決主文第二項記載：「訴訟費用由被告（即相對
    人）負擔十六分之一，餘由原告（即聲請人）負擔」，第二
    審判決主文記載：「第二審訴訟費用由上訴人（即相對人楊
    秋娥）負擔。」，惟本件第一、二審訴訟費用均係由聲請人
    先行墊付，而聲請人於第一審繳納之裁判費為新臺幣（下同
    ）1,517,086 元，第二審繳納之裁判費為2,275,629 元，故
    依民事訴訟法第91條規定，聲請鈞院裁定准予確定相對人楊
    明華、楊秋香、楊秋桂、楊秋祝、楊秋月、楊來錦等人各應
    向聲請人給付之訴訟費用為94,818元( 計算式：1,517,086
    ÷16＝94,818，元以下四捨五入），以及楊秋娥應向聲請人
    給付之訴訟費用為2,370,447 元（計算式：94,818＋2,275,
    629 ＝2,370,447 】等語。
二、按法院未於訴訟費用之裁判確定其費用額者，第一審受訴法
    院於該裁判有執行力後，應依聲請以裁定確定之；聲請確定
    訴訟費用額者，應提出費用計算書、交付他造之計算書繕本
    或影本及釋明費用額之證書；依第一項確定之訴訟費用額，
    應於裁定送達之翌日起，加給按法定利率計算之利息。再當
    事人分擔訴訟費用者，法院應於裁判前命他造於一定期間內
    ，提出費用計算書、交付聲請人之計算書繕本或影本及釋明
    費用額之證書；他造遲誤前項期間者，法院得僅就聲請人一
    造之費用裁判之。但他造嗣後仍得聲請確定其訴訟費用額，
    民事訴訟法第91條、第92條分別定有明文。次按，訴訟標的
    之價額，由法院核定。核定訴訟標的之價額，以起訴時之交
    易價額為準；無交易價額者，以原告就訴訟標的所有之利益
    為準。因財產權而起訴，其訴訟標的之金額或價額在新臺幣
    十萬元以下部分，徵收一千元；逾十萬元至一百萬元部分，
    每萬元徵收一百元；逾一百萬元至一千萬元部分，每萬元徵
    收九十元；逾一千萬元至一億元部分，每萬元徵收八十元；
    逾一億元至十億元部分，每萬元徵收七十元；逾十億元部分
    ，每萬元徵收六十元；其畸零之數不滿萬元者，以萬元計算
    。另向第二審或第三審法院上訴，依第77條之13及第77條之
    14規定，加徵裁判費十分之五；發回或發交更審再行上訴者
    免徵，民事訴訟第77條之1第1項、第 2項、第77條之13及第
    77條之16第1 項亦分別規定甚明。再按請求分割共有物之訴
    ，其訴訟標的價額之計算，應以原告在第一審起訴時因分割
    所受利益之客觀價額為準，此種案件上訴時，其訴訟標的價
    額及上訴利益額，亦以此為準（最高法院72年度第2 次民事
    庭庭長會議決定(二)）。
三、經查：
(一)聲請人與相對人間分割遺產等事件，經本院先以106 年度家
    訴字第3 號判決訴訟費用由兩造按應繼分比例分擔，惟聲請
    人對該判決不服而提起上訴，嗣經臺灣高等法院以106 年度
    重家上字第48號判決原判決廢棄並發回本院更審。再經本院
    以107 年度重家繼訴更一字第1 號判決訴訟費用由相對人每
    人各負擔十六分之一，餘由聲請人負擔，惟相對人楊秋娥不
    服而提起上訴，經臺灣高等法院以109 年度重家上字第93號
    民事判決第二審訴訟費用由上訴人即相對人楊秋娥負擔，並
    於110 年7 月26日確定在案等情，業經本院依職權調閱上開
    卷宗核閱無訛。
(二)次查，聲請人主張向法院所預先繳納之訴訟費用額如附表一
    所示，固有各該裁判費收據影本在卷可憑，惟本件聲請人依
    民法第1030條之1 規定請求分配夫妻剩餘財產差額、依民法
    第1164條規定請求分割遺產，乃以一訴主張數項標的，就各
    訴訟標的價額分述如下：
  1.民法第1130條之1 規定法定財產制關係消滅時，夫或妻得就
    雙方剩餘婚後財產之差額請求分配。所謂差額，係指就雙方
    剩餘婚後財產之價值計算金錢數額而言，該權利之性質，乃
    金錢數額之債權請求權（最高法院105 年度台上字第1750號
    判決意旨參照）。本件聲請人雖主張遺產總額為181,171,20
    0 元，惟其主張所得分配之夫妻剩餘財產差額則為90,585,6
    00元，故聲請人就此部分起訴之訴訟標的價額即應以其主張
    之金額90,585,600元為計算。
  2.依民事訴訟法第77條之11規定，分割共有物涉訟，以原告因
    分割所受利益之價額為準。查，被繼承人楊劉義遺有之遺產
    ，聲請人主張之遺產總價額181,171,200 元，扣除聲請人因
    行使夫妻剩餘財產差額分配請求權得請求之90,585,600元後
    ，按聲請人之應繼分（8 分之1 ）計算，請求分割遺產所得
    受之客觀利益價額即為11,323,200元（計算式：〈181,171,
    200 元－90,585,600元〉1/8 ），揆諸前開說明，聲請人
    就分割遺產部分之訴訟標的價額自為11,323,200元。
  3.依民事訴訟法第77條之2 第1 項前段規定，合併計算本件之
    訴訟標的價額為101,908,800 元（計算式：90,585,600元＋
    11,323,200元），是本件聲請人第一審應徵之訴訟費用應為
    906,707 元，至於聲請人溢繳之第一審裁判費610,379 元【
    計算式：1,517,086-906,707=610,379 】，核屬聲請人溢激
    ，非屬本件訴訟事件審理中「必要」支出之費用，而無從核
    定為本件訴訟費用。而第二審應繳納之訴訟費用則應為1,36
    0,060 元，至於聲請人溢繳之第一審裁判費915,569 元【計
    算式：2,275,629-1,360,060=915,569 】，核屬聲請人溢激
    ，非屬本件訴訟事件審理中「必要」支出之費用，亦不核定
    為本件訴訟費用。
(三)前開費用既由聲請人先行墊付，聲請人自得向相對人等請求
    返還，故依如附表一所示訴訟費用分擔比例之判決結果，相
    對人等各應給付聲請人之第一、二審訴訟費用額確定如附表
    二所示，並應於本裁定送達相對人之翌日起至清償日止，加
    給按法定利率即週年利率百分之五計算之利息。
四、依民事訴訟法第91條，裁定如主文。
五、如不服本裁定，應於裁定送達後10日內，以書狀向本院司法
    事務官提出異議。
中    華    民    國   110    年    11    月    17    日
                  家事法庭  司法事務官  王雯綺
附表一：
┌───┬──────────┬────────┬─────────────┐
│編號  │項                目│繳納之金額（新臺│訴訟費用分擔比例之判決結果│
│      │                    │幣: 元）        │                          │
├───┼──────────┼────────┼─────────────┤
│1.    │第一審裁判費        │1,517,086 元（聲│訴訟費用由原告即聲請人、被│
│      │（案號：106 年度家訴│請人105 年11月2 │告即相對人楊明華、楊秋香、│
│      │字第3 號）          │日預納，見該案卷│楊秋娥、楊秋桂、楊秋祝、楊│
│      │                    │第3頁）         │秋月、楊來錦等8 人各負擔8 │
│      │                    │                │分之1 。                  │
├───┼──────────┼────────┼─────────────┤
│2.    │第二審裁判費        │2,275,629 元（聲│原判決廢棄，發回臺灣桃園地│
│      │（案號：106 年度重家│請人106 年8 月28│方法院。                  │
│      │上字第48 號）       │日預納，見該案卷│                          │
│      │                    │一第19頁）      │                          │
│      │                    │                │                          │
│      │                    │                │                          │
├───┼──────────┼────────┼─────────────┤
│3.    │第一審裁判費        │無（聲請人已於10│訴訟費用由被告即相對人每人│
│      │（案號：107 年度重家│6 年度家訴字第3 │各負擔十六分之一，餘由原告│
│      │繼訴更一字第1 號）  │號預納）        │即聲請人負擔。            │
│      │                    │                │                          │
├───┼──────────┼────────┼─────────────┤
│4.    │第二審裁判費        │無（聲請人已於10│第二審訴訟費用由上訴人即相│
│      │（案號：109 年度重家│6 年度重家上字第│對人楊秋娥負擔。          │
│      │上字第93號）        │48號案件內預納，│                          │
│      │                    │依民事訴訟法第77│                          │
│      │                    │條之16條相對人免│                          │
│      │                    │徵上訴費）      │                          │
└───┴──────────┴────────┴─────────────┘
附表二：（元以下均四捨五入）
┌─┬──────┬──────────┬───────────┬───────┐
│編│相對人姓名  │第一審訴訟費用核定金│第二審訴訟費用核定金額│相對人應給付給│
│  │            │額：新臺幣906,707元 │：新臺幣1,360,060元   │聲請人之訴訟費│
│號│            ├────┬─────┼────┬──────┤用額：（新臺幣│
│  │            │負擔比例│負擔金額  │負擔比例│負擔金額    │）            │
│  │            │        │（新臺幣）│        │（新臺幣）  │              │
├─┼──────┼────┼─────┼────┼──────┼───────┤
│1.│楊明華      │16分之1 │56,669元  │  無    │0元         │56,669元      │
├─┼──────┼────┼─────┼────┼──────┼───────┤
│2.│楊秋香      │16分之1 │56,669元  │  無    │0元         │56,669元      │
├─┼──────┼────┼─────┼────┼──────┼───────┤
│3.│楊秋桂      │16分之1 │56,669元  │  無    │0元         │56,669元      │
├─┼──────┼────┼─────┼────┼──────┼───────┤
│4.│楊秋祝      │16分之1 │56,669元  │  無    │0元         │56,669元      │
├─┼──────┼────┼─────┼────┼──────┼───────┤
│5.│楊秋月      │16分之1 │56,669元  │  無    │0元         │56,669元      │
├─┼──────┼────┼─────┼────┼──────┼───────┤
│6.│楊來錦      │16分之1 │56,669元  │  無    │0元         │56,669元      │
├─┼──────┼────┼─────┼────┼──────┼───────┤
│7.│楊秋娥      │16分之1 │56,669元  │全部    │1,360,060 元│1,416,729元   │
└─┴──────┴────┴─────┴────┴──────┴───────┘
以上正本係照原本作成。